【裁判字號】    90,上訴,265
【裁判日期】    900328
【裁判案由】    毒品危害防制條例
【裁判全文】
臺灣高等法院臺南分院刑事判決                九十年度上訴字第二六五號    Ｇ
      上  訴  人  臺灣臺南地方法院檢察署檢察官
      上  訴  人
      即  被  告  乙  ○  ○
      指定辯護人  本院公設辯護人  丙  ○  ○
右上訴人因被告毒品危害防制條例案件，不服臺灣臺南地方法院八十九年度訴字第一
三五九號中華民國九十年一月十二日第一審判決（起訴案號：臺灣臺南地方法院檢察
署八十九年度偵字第一二六０號），提起上訴，本院判決如左：
      主      文
原判決撤銷。
乙○○連續轉讓第二級毒品，累犯，處有期徒刑貳年，扣案之安非他命乙小包（驗餘
淨重０．０二公克）沒收銷毀之；又共同連續販賣第一級毒品，累犯，處無期徒刑，
褫奪公權終身，扣案之海洛因乙小包（驗餘淨重０．０四公克）沒收銷毀之，販賣毒
品所得新台幣壹萬肆仟元沒收，如全部或一部不能沒收時，以其財產抵償之。應執行
無期徒刑，褫奪公權終身，扣案之海洛因乙小包（驗餘淨重０．０四公克）、安非他
命乙小包（驗餘淨重０．０二公克）均沒收銷毀之，販賣毒品所得新台幣壹萬肆仟元
沒收，如全部或一部不能沒收時，以其財產抵償之。
      事      實
一、乙○○素行不良，其於民國（下同）八十年間曾因犯殺人未遂罪，經臺灣高雄地
    方法院判處有期徒刑一年六月確定（按本件原判處有期徒刑三年，緩刑五年，經
    減刑為有期徒刑一年六月，緩刑五年，嗣後又撤銷緩刑），於八十五年十月三日
    執行完畢。竟仍不思悔改，復基於轉讓第二級毒品安非他命之概括之犯意，自八
    十九年八月（起訴書誤為九月）底某日起，至同年十一月一日（起訴書誤為二日
    ）止，先後八次在永康市○○街一三六巷二之五號十樓住處，無償轉讓安非他命
    予同住之甲○○，每次轉讓乙小包（乙小包安非他命若買賣之價格為新台幣一千
    元）。
二、乙○○另與綽號「賢仔」之不詳姓名成年男子，基於共同意圖營利而販賣第一級
    毒品海洛因之概括犯意，首三次先後分別於八十九年十月上旬間某日、八十九年
    十月中旬間某日、八十九年十月下旬間某日，每次由「賢仔」提供海洛因乙小包
    ，由乙○○在永康市○○街一三六巷二之五號十樓住處，售予黃忠勇，每次得款
    新台幣二千元。末乙次於八十九年十一月一日，由「賢仔」開車載乙○○同往台
    南縣西港鄉某家撞球場，亦由「賢仔」提供海洛因乙小包，由乙○○售予黃忠勇
    ，得款新台幣八千元。乙○○則於每次販賣後，向「賢仔」索取一包安非他命為
    代價（價格為新台幣一千元）。嗣於同年十一月二日十時三十分，黃忠勇為警查
    獲後，供出上情，經警循線在前開乙○○住處查獲乙○○，並扣得其供販賣所用
    之海洛因乙小包（驗餘淨重０‧０四公克）、供轉讓所用之安非他命乙小包（驗
    餘淨重０．０二公克）。
三、案經台南市警察局第一分局報請台灣台南地方法院檢察署檢察官偵查起訴。
      理      由
一、訊據上訴人即被告乙○○於本院審理中矢口否認有轉讓第二級毒品及販賣第一級
    毒品之犯行，並辯稱「安非他命是我們二人一起出錢買回來一起吸用的，一小包
    一千元，海洛因是黃忠勇和我一起出錢買的」云云。惟查：
  (一)右揭事實，業據被告乙○○於原審審理中坦承不諱，並據被告乙○○於原審審理
    中供稱「從八十九年八月底開始到八十九年十一月一日，總共給甲○○八次，在
    永康市○○街一三六巷二之五號十樓給他的，每次給他乙小包」、「八十九年十
    月上旬間某日、八十九年十月中旬間某日、八十九年十月下旬間某日，由賢仔提
    供海洛因，由我出面販賣，我是和賢仔共同販賣，是賢仔叫我拿給他的，賣完後
    ，賢仔就會每次拿一小包安非他命給我吸用作為代價，賢仔開車載我前往，並提
    供我海洛因」等語甚詳在卷（見原審卷第十三頁～第十四頁），核與證人甲○○
    、黃忠勇於警訊時及偵查中證述情節均相符，並有安非他命及海洛因各乙小包扣
    案足資佐證，且上開毒品經分送內政部警政署刑事警察局、法務部調查局檢驗結
    果，其成份確為安非他命、海洛因，亦有該二局檢驗通知書各乙紙附卷可稽。顯
    見被告乙○○確有於上開時地轉讓第二級毒品及販賣第一級毒品之犯行，其復於
    本院審理中否認上開犯行，純係避重就輕之詞，不足採信。
  (二)末查毒品海洛因物稀價昂，取得不易，且為政府嚴予查緝之違禁物，而販賣毒品
    之刑責甚重，其法定本刑為死刑或無期徒刑，歷來幾乎所有販賣毒品者被查獲後
    ，唯恐被判處重罪，均無所不用其極否認有販賣毒品之犯行，從未有販賣毒品之
    被告自行坦承有販賣毒品者，又查毒品昂貴，吸毒者每日所需吸毒費用所耗費之
    金額甚鉅，顯非常人所能支付，一般吸毒者若無正當正作，其吸毒之經濟來源除
    以其他不法方法之犯罪所得外，有些則係靠販毒所得來維持，而凡販賣毒品者苟
    無利潤可圖，衡情應無甘冒被查緝法辦重刑之危險而無端平價供應他人，本件被
    告乙○○及綽號「賢仔」者與黃忠勇並非親非故，恆諸常情，渠二人販賣海洛因
    黃忠勇，自不可能甘冒遭販賣毒品罪之重刑處罰，而未有從中營利之意圖，其理
    至明。
  (三)綜上所述，本件被告乙○○有上開轉讓第二級毒品及販賣第一級毒品之犯行，已
    彰彰明甚，其於本院審理中所辯純係飾卸之詞，不足採信，被告罪證明確，其犯
    行堪以認定。
二、按安非他命係第二級毒品，為毒品危害防制條例第二條第二項第二款所明定，被
    告轉讓之，核其所為，係犯同條例第八條第二項之轉讓第二級毒品罪；又按海洛
    因係第一級毒品，為同條例第二條第二項第一款所明定，被告乙○○販賣之，係
    犯同條例第四條第一項之販賣第一級毒品罪。被告與「賢仔」彼此間，就所犯販
    賣第一級毒品罪部分，有犯意聯絡及行為分擔，係為共同正犯。其先後多次轉讓
    第二級毒品、販賣第一級毒品犯行，均時間緊接，犯罪構成要件相同，顯係各基
    於一個概括犯意反覆為之，應依連續犯之規定論以一罪，其中轉讓第二級毒品罪
    部分，應依法加重其刑，惟所犯販賣第一級毒品罪部分，法定本刑為死刑或無期
    徒刑，依法不得加重。渠持有安非他命、海洛因之低度行為，應分為轉讓、販賣
    之高度行為所吸收，不另論罪。被告於八十年間曾因犯殺人未遂罪，經臺灣高雄
    地方法院判處有期徒刑一年六月確定（按本件原判處有期徒刑三年，緩刑五年，
    經減刑為有期徒刑一年六月，緩刑五年，嗣後又撤銷緩刑），於八十五年十月三
    日執行完畢，有台灣高等法院被告全國前案紀錄表一紙附卷可按，其於五年內再
    犯本件有期徒刑以上之罪，其所犯轉讓第二級毒品罪部分，應依法遞加重其刑，
    然所犯販賣第一級毒品罪部分，法定本刑為死刑或無期徒刑，依法不得加重。
三、原審予以論罪科刑，並就轉讓第二級毒品部分，量處有期徒刑貳年，就販賣第一
    級毒品部分，量處無期徒刑，固非無見。唯查：（一）被告固曾犯竊盜罪，惟係
    經判處有期徒刑七月，並非有期徒刑一年六月，原審於事實欄內載為被告曾因竊
    盜罪判處有期徒刑一年六月，即有未洽。（二）被告乙○○與綽號「賢仔」之不
    詳姓名成年男子，基於共同意圖營利而販賣第一級毒品海洛因，原審於事實及理
    由欄內均有載明，惟於主文欄內未載「共同」二字，亦有未洽。被告上訴意旨猶
    執前詞，否認犯罪，雖不足採，惟原判決既有可議，自應由本院將原判決撤銷改
    判。爰審酌被告迭次販賣、轉讓毒品，嚴重殘害他人身心健康，危害社會秩序，
    並渠素行、犯罪之動機、手段、目的、犯罪後態度等一切情狀，分別量處如主文
    第二項所示之刑，並就販賣海洛因罪所處無期徒刑部分，依法宣告褫奪公權終身
    ，並定其應執行刑為無期徒刑，褫奪公權終身，以示懲儆。扣案之海洛因乙小包
    （驗餘淨重０．０四公克）、安非他命乙小包（驗餘淨重０．０二公克），係查
    獲之毒品，均應依法宣告沒收銷毀之，販賣海洛因毒品所得新台幣壹萬肆仟元，
    應依法宣告沒收，如全部或一部不能沒收時，以其財產抵償之。
據上論斷，應依刑事訴訟法第三百六十九條第一項前段、第三百六十四條、第二百九
十九條第一項前段，毒品危害防制條例第四條第一項、第八條第二項、第十八條第一
項前段、第十九條第一項，刑法第十一條前段、第二十八條第五十六條、第四十七
條第三十七條第一項，第五十一條第四款，判決如主文。
判決如主文。
本案經檢察官楊治宇到庭執行職務。
中    華    民    國      九十      年      三      月      廿八        日
                                  臺灣高等法院臺南分院刑事第六庭
                                      審判長法官  楊    明    章
                                            法官  戴    勝    利
                                            法官  顏    基    典
右正本證明與原本無異。
如不服本判決，應於判決送達後十日內向本院提出上訴狀，其未敘述理由者並應於提
出上訴狀後十日內向本院補提理由書（應附繕本)。
                                      法院書記官  呂    嘉    文
中    華    民    國      九十      年      三      月      三十        日
附錄本案論罪科刑法條全文：
毒品危害防制條例第四條第一項：
製造、運輸、販賣第一級毒品者，處死刑或無期徒刑；處無期徒刑者，得併科新臺幣
一千萬元以下罰金。
毒品危害防制條例第八條第二項：
轉讓第二級毒品者，處六月以上五年以下有期徒刑，得併科新台幣七十萬元以下罰金
。


司法院資訊處製作；財團法人民間司法改革基金會備份。
